臺灣板橋地方法院刑事判決　　　　　　　 95年度易字第110號
公　訴　人　臺灣板橋地方法院檢察署檢察官
被　　　告　乙○○
上列被告因傷害案件，經檢察官提起公訴（94年度偵字第18297
號），本院判決如下：
    主  文
乙○○傷害人之身體，累犯，處有期徒刑肆月，如易科罰金，以
銀元佰元折算壹日。扣案之鐵撬壹支沒收。
    事  實
一、乙○○曾因違反毒品危害防制條例案件，經本院以91年度訴
    字第1847號判決判處有期徒刑十月確定，於民國93年10月21
    日縮刑期滿執行完畢，猶不知悔改，於94年4 月21日晚上6
    時30分許，駕駛車牌號碼KZ-5978 號自用小客車沿臺北縣泰
    山鄉○○路駛至全興路與中山路口時，其自用小客車之右側
    與丁○○騎乘之機車發生擦撞，雙方口角爭執，乙○○竟基
    於傷害之犯意，自其車上拿取其所有之鐵撬一支，走至丁○○身旁，持鐵撬朝丁○○之左腹部揮擊一下，致丁○○之腹
    部頓挫傷併發脾臟破裂出血，當時適丁○○之友人丙○○亦
    另騎乘機車在丁○○機車之後方，丙○○見狀隨即上前與乙○○爭搶上開鐵撬，爭搶過程中鐵撬掉落於地，丙○○與乙○○扭打後架住乙○○，丁○○則取下乙○○之小客車上之
    鑰匙，並撿起上開鐵撬毆打乙○○，致乙○○受有左上臂、
    雙大腿多處挫傷之傷害（此部分傷害犯行未據乙○○提出告
    訴），旋乙○○搶回其小客車之鑰匙後上車離去。嗣經路人
    報警，警方據報前來扣得上開鐵撬一支，並循車牌號碼而查
    獲乙○○。
二、案經丁○○訴由臺北縣政府警察局新莊分局報請臺灣板橋地
    方法院檢察署檢察官偵查起訴。
    理  由
一、按被告以外之人於審判外之言詞或書面陳述，除法律有規定
    者外，不得作為證據，刑事訴訟法第159 條第1 項定有明文
    。而按被告以外之人於偵查中向檢察官所為之陳述，除顯有
    不可信之情況者外，得為證據，刑事訴訟法第159 條之1 第
    2 項定有明文。經查證人丙○○在檢察官偵訊時經過具結所
    為之證言，合於法定要件，且核其陳述時之外在環境及情況
    ，並無顯不可信之情況，本院亦認作為證據為適當。又按被
    告以外之人於審判外之陳述，雖不符刑事訴訟法第一百五十
    九條之一至一百五十九條之四之規定，而經當事人於審判程
    序同意作為證據，法院審酌該言詞陳述或書面陳述作成時之
    情況，認為適當者，亦得為證據，刑事訴訟法第159 條之5
    第1 項定有明文，就證人丁○○、丙○○、甲○○於警詢中
    之陳述，被告同意作為證據，且本院斟酌證人丁○○、丙○○、甲○○於警詢中之供述證據取得過程並無瑕疵，且與本
    案待證事實間具有相當之關聯性，以之為本案證據尚無不當
    ，是揆諸上開說明，證人丁○○、丙○○、甲○○於警詢中
    之陳述具有證據能力。而證人丙○○在檢察官偵訊時所為之
    證言，被告亦同意作為證據，自均應認具有證據能力，合先
    敘明。
二、訊據被告乙○○矢口否認有何傷害犯行，辯稱：當時是告訴
    人騎機車先撞到我的車子，我當時在等紅綠燈，我車窗搖下
    來，我問他有無怎麼樣，他就用三字經罵我，另外一個人就
    過來踢我駕駛座的車門，然後我下車，他們一個從後面抓著
    我，一個打我，我不知道他們是拿什麼打我，我與他們互打
    ，在那邊扭滾，旁邊有個地磅，我被他們打到地磅裡面去，
    地磅那裡有一個老人出來叫他們住手，那時我趁機奪下他們
    手上的鐵棒，我隨手揮了一下就跑了，後來在警察局我才知
    道是鐵撬。我不知道當時有無揮到人，我當時是想要趕快跑
    開，我如果沒有跑的話，會被打死在那裡。告訴人的傷是他
    自己騎機車撞到我的小客車的後視鏡造成的云云。經查：
  (一)上揭犯罪事實業據告訴人丁○○於警詢中指證綦詳，且經證
    人丙○○於警詢、偵查及本院審理時證述在卷，並有長庚紀
    念醫院出具之告訴人丁○○診斷證明書一件在卷可稽，以及
    鐵撬一支扣案足資為證。
  (二)本件被告亦坦承案發當時曾持扣案之鐵撬揮了一下（見本院
    95年5 月12日準備程序筆錄第3 頁），其雖辯稱：我不知道
    當時有無揮到人，我當時是想要趕快跑開，告訴人的傷是他
    自己騎機車撞到我的小客車的後視鏡造成的云云。但查，被
    告於警詢時自承有以自其車上拿取的鐵撬朝機車騎士（按即
    告訴人丁○○）肚子打過去（見偵查卷第13頁背面），其於
    偵查中亦不否認持原放置在其車上的鐵撬揮向告訴人（見偵
    查卷第77、78頁），再佐以告訴人於案發當日至長庚紀念醫
    院急診就醫時所受腹部頓挫傷併發脾臟破裂出血之傷勢程度
    以觀，告訴人指稱其腹部傷勢是遭被告以鐵撬揮擊所致，確
    堪採信。被告謂：告訴人的傷是他自己騎機車撞到我的小客
    車的後視鏡造成的云云，殊不足取。
  (三)至於被告所謂：伊是遭告訴人及丙○○毆打，嗣伊趁機奪下
    他們手上的鐵棒，隨手揮了一下就跑了，伊當時是想要趕快
    跑開，伊如果沒有跑的話，會被打死在那裡云云。惟查，被
    告所謂曾遭告訴人及丙○○毆打乙節，依證人甲○○於警詢
    及本院審理時之證述，以及新泰綜合醫院出具之被告診斷證
    明書（記載被告於94年4 月21日案發當日就醫時左上臂、雙
    大腿多處挫傷，見偵查卷第23頁）以觀，固屬實情，但證人
    丙○○於警詢時、告訴人於偵查中均陳稱：告訴人以鐵撬毆
    打被告，是在被告拿鐵撬朝告訴人腹部毆打之後才發生（見
    偵查卷第21、49頁），尤其，依證人甲○○於警詢中陳稱：
    我當時是路過中山路與全興路口，看見有人打架，一位開車
    的男子與一名留長髮年輕男子及一名戴眼鏡男子等三人，而
    留長髮年輕男子及戴眼鏡男子好像針對開車的男子在攻擊，
    開車的男子不敵其攻擊被長髮男子及戴眼鏡男子拖至全興路
    地磅空地，開車男子坐在地上被長髮男子拿鐵棍打，然後就
    看到開車男子跑到車上開車逃走等語（見偵查卷第22頁背面
    ），並無被告所謂：伊趁機奪下他們手上的鐵棒，隨手揮了
    一下就跑了之情形。而證人甲○○於本院審理時亦證稱：我
    看到時，已經打起來了，我是經過才停下來（見本院96年5
    月22日審判筆錄），益徵被告拿鐵撬朝告訴人腹部毆打之事
    確是發生在前，而後才有證人甲○○所目睹二人攻擊一人之
    過程，被告謂：伊遭毆打後趁機奪下他們手上的鐵棒，隨手
    揮了一下就跑了云云，絕非事實，更無得主張正當防衛之餘
    地。綜上，被告所辯應不足取，事證明確，其犯行洵堪認定
    。
三、被告行為後，刑法施行法已於95年6 月14日增訂第1 條之1
    ，並自95年7 月1 日施行，將刑法分則編所定罰金之貨幣單
    位均改為新臺幣，並將罰金數額分別提高為三十倍或三倍；
    另刑法第33條第5 款關於罰金刑之規定、第41條第1 項關於
    易科罰金折算標準之規定，均已於94年2 月2 日修正公布，
    並同自95年7 月1 日施行。而現行刑法第2 條第1 項規定「
    行為後法律有變更者，適用行為時之法律。但行為後之法律
    有利於行為人者，適用最有利於行為人之法律」，即行為後
    法律有變更者，應為「從舊從輕」之比較，針對刑法修正變
    更之部分，自應就有利或不利於被告之一切相關情狀，綜其
    全部罪刑之結果而為比較，以定其應適用之法律，且一經定
    其應適用之法律後，即需整體適用之，除法有明文外，不得
    任意割裂適用。查：
  (一)刑法分則編各罪所定罰金之貨幣單位原為銀元，且依修正前
    刑法第33條第5 款規定，罰金刑為一銀元以上，而有關罰金
    與罰金倍數之調整及銀元與新臺幣之折算標準，訂有「罰金
    罰鍰提高標準條例」及「現行法規所定貨幣單位折算新臺幣
    條例」，除罰金以一銀元折算三元新臺幣外，並將72年6 月
    26日以前修正之刑法部分條文罰金數額提高為十倍，其後修
    正者則不再提高倍數，亦即刑法分則各罪罰金數額視上開情
    形分別提高為三十倍或三倍；就刑法第277 條第1 項規定而
    言，其罰金部分之法定刑度為「銀元一千元（即新臺幣三萬
    元）以下，銀元一元（即新臺幣三十元）以上」。而95 年7
    月1 日起，修正後刑法第33條第5 款則將罰金刑提高為新臺
    幣一千元以上，並以百元計算之，且因修正後刑法第33條第
    5 款所定罰金貨幣單位已改為新臺幣，乃增訂刑法施行法第
    1 條之1 規定，將刑法分則編各罪所定罰金之貨幣單位亦配
    合修正為新臺幣，並為使刑法分則編各罪所定罰金之最高數
    額與修正前趨於一致，規定將罰金數額提高為三十倍（但72
    年6 月26日至94年1 月7 日新增或修正之條文，就其所定數
    額提高為三倍），就刑法第277 條第1 項規定而言，其罰金
    部分法定刑度已變更為「新臺幣三萬元以下，新臺幣一千元
    以上」，經比較前後規定之刑度，應以修正前之規定對被告
    較為有利。
  (二)修正前刑法第41條第1 項前段規定：「犯最重本刑為五年以
    下有期徒刑以下之刑之罪，而受六個月以下有期徒刑或拘役
    之宣告，因身體、教育、職業、家庭之關係或其他正當事由
    ，執行顯有困難者，得以一元以上三元以下折算一日，易科
    罰金。」，又被告行為時之易科罰金折算標準，修正前罰金
    罰鍰提高標準條例第2 條（現已刪除）規定，就其原定數額
    提高為一百倍折算一日，則本件被告行為時之易科罰金折算
    標準，最高以銀元三百元折算一日，經折算為新臺幣幣值後
    ，為以新臺幣九百元折算為一日。而修正後刑法第41條第1
    項前段規定：「犯最重本刑為五年以下有期徒刑以下之刑之
    罪，而受六個月以下有期徒刑或拘役之宣告者，得以新臺幣
    一千元、二千元或三千元折算一日，易科罰金。」，比較修
    正前後之易科罰金折算標準，以修正前之規定較有利於被告
    。
  (三)經綜合比較新舊法果，應均以舊法（即行為時法）對被告有
    利，自應依刑法第2 條第1 項前段規定，整體適用行為時之
    修正前刑法第41條第1 項前段、修正前罰金罰鍰提高標準條
    例第2 條等規定，合先敘明。
四、核被告所為，係犯刑法第277 條第1 項之傷害罪。查被告曾
    因違反毒品危害防制條例案件，經本院以91年度訴字第1847
    號判決判處有期徒刑十月確定，於93年10月21日縮刑期滿執
    行完畢，有臺灣高等法院被告前案紀錄表一件在卷可稽，其
    於前案93年10月21日執行完畢後，五年以內故意再犯本件有
    期徒刑以上之罪，為累犯，應依法加重其刑。爰審酌被告之
    素行狀況、犯罪動機、手段、所生傷害之程度及犯罪後態度
    等一切情狀，量處如主文所示之刑，並依修正前刑法第41條
    第1 項前段及修正前罰金罰鍰提高標準條例第2 條規定，併
    諭知易科罰金之折算標準。末查，就扣案之鐵撬一支，被告
    坦承案發當時是持扣案的鐵撬揮了一下（見本院95年5 月12
    日準備程序筆錄第3 頁），其於本院審理時雖否認該鐵撬為
    其所有之物，但依其於警詢時自承有以自其車上拿取的鐵撬
    朝告訴人肚子打過去（見偵查卷第13頁背面），以及其於偵
    查中不否認持原放置在其車上的鐵撬揮向告訴人（見偵查卷
    第77、78頁）等情，堪信該扣案之鐵撬一支為被告所有供本
    案傷害犯罪所用之物，爰併依刑法第38條第1 項第2 款規定
    予以宣告沒收，附此敘明。
據上論斷，應依刑事訴訟法第299 條第1 項前段，刑法第2 條第
1 項前段、第277 條第1 項、第47條第1 項、第38條第1 項第2
款、修正前刑法第41條第1 項前段，罰金罰鍰提高標準條例第1
條前段、修正前罰金罰鍰提高標準條例第2 條，判決如主文。
本案經檢察官王聖涵到庭執行職務。
中　　華　　民　　國　　96　　年　　6 　　月　　28　　日
                  刑事第十三庭  審判長法　官  戴嘉清
                                      法  官  林晏鵬
                                      法  官  陳信旗
以上正本證明與原本無異
如不服本判決應於送達後10日內向本院提出上訴狀
                                      書記官　廖貞音
中　　華　　民　　國　　96　　年　　6 　　月　　28　　日
附錄本案論罪科刑法條全文：
刑法第277 條
傷害人之身體或健康者，處三年以下有期徒刑，拘役或一千元以
下罰金。
犯前項之罪，因而致人於死者，處無期徒或七年以上有期徒刑，
致重傷者，處三年以上、十年以下有期徒刑。
